最高法院民事裁定　　　　　　　九十六年度台聲字第六七七號
聲　請　人　永上峰有限公司
法定代理人　甲○○
訴訟代理人　羅明通律師
　　　　　　王子文律師
上列聲請人因與相對人海軍陸戰隊指揮部間請求履行契約事件，
對於中華民國九十六年三月二十三日本院裁定（九十六年度台上
字第六○三號），聲請再審，本院裁定如下：
    主  文
聲請駁回。
聲請訴訟費用由聲請人負擔。
    理  由
本件聲請人對於本院九十六年度台上字第六○三號確定裁定（下
稱原確定裁定），主張有民事訴訟法第四百九十六條第一項第一
、十三款適用法規顯有錯誤及發現未經斟酌之證物等情形，對之
聲請再審。係以：伊對台灣高等法院高雄分院九十四年度重上字
第六○號判決（下稱前程序第二審判決）提起第三審上訴時，於
上訴理由狀內已具體指摘表明該審判決有如何重要攻擊方法未加
審酌、解釋契約不當、採證偏失之違反法規、判例及判決理由不
備之違法情事，惟原確定裁定卻以伊未合法表明上訴理由為由認
為上訴不合法，而逕予駁回伊之上訴，未經斟酌伊所提出前程序
第二審判決有如何不適用法規等違背法令情事，並作實質判斷，
顯有民事訴訟法第四百六十八條、第四百九十六條第一項第一款
、本院八十三年台上字第二一一八號、四十三年台上字第四七號
判例所指適用法規顯有錯誤。又原確定裁定對於伊所提上訴理由
（一）、（二）狀完全不予斟酌，亦有民事訴訟法第四百九十六
條第一項第十三款所定當事人發現未經斟酌之證物之再審事由云
云，為其論據。
查前程序第二審判決，係以：本件相對人於民國九十一年六月十
日以公開招標方式採購戰鬥用自動充氣式橡皮艇（含40HP防水型
操舟機）三十八艘（下稱系爭採購案），於同年六月二十日以新
台幣（下同）二千八百八十九萬九百八十二元決標予聲請人，兩
造於同年六月二十七日簽訂海軍陸戰隊司令部訂購軍品契約（下
稱系爭契約），相對人於系爭採購案所需防水型操舟機之規格，
係須操舟機之裸機本身即具防水功能，不須再拆卸火星塞或裝卸
任何零件即可發動引擎正常點火而立即使用始可，惟聲請人所交
付之操舟機卻須在該操舟機上加裝防水套始具有防水之功能，其
操舟機之裸機本身並不具防水功能，聲請人所交付加裝防水套始
具有防水功能之操舟機，顯不符合兩造於系爭契約及系爭契約所
附軍品規格書第二、九、二項操舟機防水功能需求及戰鬥用自動
充氣式橡皮艇（含40HP防水型操舟機）乙項計畫清單第六(四)第二
項所約定之規格要求，自不符契約本旨。且聲請人所交付之橡皮
艇及操舟機八項性能測試有四項不合格，相對人於九十一年十二
月十二日通知聲請人限期改善，聲請人竟於同年月十九日函覆表
示已依債之本旨提出給付，拒不改善，相對人乃於九十二年一月
二十七日函知聲請人解除系爭契約並沒入履約保證金一百四十四
萬五千元，聲請人已於同月二十八日收受該函文，故系爭契約已
因相對人向聲請人為解除契約之意思表示而溯及無效。從而聲請
人本於買賣契約之法律關係，請求相對人給付買賣價金二千八百
八十九萬九百八十二元及履約保證金一百四十四萬五千元，合計
共三千零三十三萬五千九百八十二元本息，為無理由，不應准許
，因而將第一審所為聲請人勝訴之判決廢棄改判駁回其請求。原
確定裁定以聲請人對前程序第二審判決提起上訴所表明之上訴理
由，係就前程序第二審取捨證據、認定事實及解釋契約之職權行
使，指摘其為不當，難認已表明該判決違背法令之具體事實，因
認聲請人之上訴為不合法，爰以裁定予以駁回，核無民事訴訟法
第四百九十六條第一項第一款適用法規顯有錯誤之情形。聲請意
旨，指摘原確定裁定適用法規顯有錯誤，聲明廢棄，非有理由。
次按民事訴訟法第四百九十六條第一項第十三款所謂發現未經斟
酌之證物者，係指該項證物在前訴訟程序中即已存在，而當事人
不知其存在或不能予以使用，現始發現或得使用者而言，並以如
經斟酌可受較有利益之裁判者為限。查聲請人於上訴理由（一）
、（二）狀提出之證物，無非用以證明其實體上所主張之事實，
已為前程序第二審判決所不採，核與所謂當事人發見未經斟酌之
證物要件不符。況觀之聲請人於本件再審聲請狀內亦未提出任何
發見未經斟酌之證物，其據此指摘原確定裁定有民事訴訟法第四
百九十六條第一項第十三款規定之情事聲請再審，於法即有未合
。其以此情事聲請再審，亦非有理由。
據上論結，本件聲請為無理由。依民事訴訟法第九十五條、第七
十八條，裁定如主文。
中　　華　　民　　國　九十六　年　　十　　月　　四　　日
                      最高法院民事第五庭
                          審判長法官  許　朝　雄
                                法官  鄭　玉　山
                                法官  吳　麗　女
                                法官  童　有　德
                                法官  張　宗　權
      本件正本證明與原本無異
                                      書  記  官
中　　華　　民　　國　九十六　年　　十　　月　 十五 　日
                                                      Ｋ
